【裁判字號】    90,簡上,45
【裁判日期】    900627
【裁判案由】    違反就業服務法
【裁判全文】
臺灣桃園地方法院刑事判決                            九十年度簡上字第四五號
    公  訴  人  臺灣桃園地方法院檢察署檢察官
    被      告  甲○○
右上訴人因被告違反就業服務法案件，不服本院桃園簡易庭八十九年八月二十二日八
十九年度桃簡字第七九０號第一審簡易判決（起訴案號：八十九年調偵字第一八五九
一號），提起上訴，本院管轄之第二審地方法院合議庭判決如左：
    主  文
上訴駁回。
    事  實  及  理  由
一、本案經本院審理結果，認第一審判決除所謂「留用」，應係指（一）就業服務法
    施行前已聘僱外國人之雇主，未於立法施行後依該法相關規定申請許可而仍繼續
    聘僱，及（二）經許可雇用期間屆滿，而雇主仍繼續聘僱該外勞者，應予補充外
    ，其餘認事用法及量刑均無不當，應予維持，並引用第一審判決書記載之事實、
    證據及理由（如附件）。
二、至上訴意旨稱：所謂「留用」應係指：他人申請聘僱之外國人，行為人未支付薪
    資而予留用（應係收留差用之誤）等語，雖非無見，然查：（一）「留用」就字
    義而言僅指「收留差用」，無從認定行為人是否應支付對價；而其是否可認係相
    對於同條文之「聘僱」而言，以有償者為聘僱，無償者為留用？既非文義所能解
    釋，似應再斟酌其他解釋方法，以資認定。（二）就立法經過而言，立法院於民
    國八十年七月一日審議就業服務法草案時，為使立法周延，咸認對於「本法施行
    前已聘僱外國人之雇主，未於立法施行後依本法相關規定申請許可而仍繼續聘僱
    者」亦宜加以規範，乃增列「留用」文字，此有行政院勞工委員會八十三年十一
    月十日（八三）台勞職業字第七五一二０號函在卷可稽，除可見當時所謂「留用
    」，係在解決法律施行前後之矛盾外，立法者有意將無償使用外勞者排除在外，
    亦可認定，此顯非法律漏洞可比，司法機關自不宜越俎代庖，逕行增加法律所無
    之限制。（三）就立法意旨及保護法益而言，就業服務法以促進國民就業，增進
    社會及經濟發展為目的，此觀該法第一條規定自明，而外國人在我國無償工作，
    既未影響本國人就業機會及勞動條件，兼有提昇我國條件技術之機會，是處罰無
    償使用外勞者，顯與立法目的相違，就本罪保護法益本身亦無裨益。（四）就共
    犯結構而言，申請人申請外勞後，將外勞提供予行為人無償使用，申請人與行為
    人應係共同正犯，所負責任並無區別之理。然申請人僅應依就業服務法第五十三
    條第四款、第六十二條處以新台幣三千元以上三萬元以下罰鍰之行政罰，行為人
    反需依同法第五十八條規定處以徒刑之刑罰，兩者相較亦有失衡。（五）至實務
    上或有被告將以無償使用外勞資為辯解，企求僥倖，增加查緝困難之慮，惟本於
    被告應受無罪推定之原則，如犯罪事實尚不明確，此不利自難諉由被告承擔。是
    查緝困難並非可作為擴張解釋之理由。是上訴意旨所述，尚難採取，其上訴為無
    理由，應予駁回。
據上論斷，應依刑事訴訟法第四百五十五條之一第三項、第三百六十八條、第三百七
十三條，判決如主文。
本案經檢察官鄭重文到庭執行職務。
中        華        民        國    九十    年    六    月    二十七    日
                                    臺灣桃園地方法院第五庭
                                        審判長法  官    范清銘
                                              法  官    鍾淑慧
                        法  官    陳彥宏
右正本證明與原本無異。
不得上訴。
                                    書記官   翁其良
中      華      民      國     九十        年   六   月    二十七    日


司法院資訊處製作；財團法人民間司法改革基金會備份。
